【裁判字號】    97,裁,975
【裁判日期】    970131
【裁判案由】    綜合所得稅
【裁判全文】
最  高  行  政  法  院  裁  定
                                     97年度裁字第00975號
上  訴  人  甲○○
訴訟代理人  施博文
被 上訴 人  財政部高雄市國稅局
代  表  人  陳金鑑
上列當事人間綜合所得稅事件，上訴人對於中華民國96年7月23
日高雄高等行政法院96年度訴字第109號判決，提起上訴，本院
裁定如下：
    主  文
上訴駁回。
上訴審訴訟費用由上訴人負擔。
    理  由
一、按對於高等行政法院判決之上訴，非以其違背法令為理由，
    不得為之，行政訴訟法第242條定有明文。依同法第243條第
    1項規定，判決不適用法規或適用不當者，為違背法令；而
    判決有同條第2項所列各款情形之一者，為當然違背法令。
    是當事人對於高等行政法院判決上訴，如依行政訴訟法第24
    3條第1項規定，以高等行政法院判決有不適用法規或適用不
    當為理由時，其上訴狀或理由書應有具體之指摘，並揭示該
    法規之條項或其內容；若係成文法以外之法則，應揭示該法
    則之旨趣；倘為司法院解釋或本院之判例，則應揭示該判解
    之字號或其內容。如以行政訴訟法第243條第2項所列各款情
    形為理由時，其上訴狀或理由書，應揭示合於該條項各款之
    事實。上訴狀或理由書如未依此項方法表明者，即難認為已
    對高等行政法院判決之違背法令有具體之指摘，其上訴自難
    認為合法。
二、本件上訴人對於高等行政法院判決上訴，除援用原審主張外
    ，並補稱略謂：所得稅法第17條第1項第2款第2目第1小目規
    定捐贈扣除額僅以「取得受贈單位受贈收據或證明文件」即
    可列報年度綜合所得稅之捐贈扣除，然原判決以上訴人之贈
    與無法使受贈機關或有捐贈實益，而不准予認列乃維持原處
    分等云云，實已增加所得稅法第17條第1項第2款第2目第1小
    目關於因贈與得列舉扣除額之要件，違反憲法第19條租稅法
    定原則。又縱認所得稅法第17條第1項第2款第2目第1小目之
    捐贈應以政府必須受贈而有實質上利益，然本件上訴人之捐
    贈，客觀上既有助政府財力之增加，因而具有增進公共利益
    之內涵，難謂租稅規避，原判決之認事用法亦有違誤。又原
    判決以烏來鄉公所同意贈與1年後（即94年度）始發出之領
    回通知為由維持剔除列舉扣除之捐贈股票之處分，顯有違所
    得稅法「收付實現原則」及應本於職權調查證據之規定等語
    為由。惟核其上訴理由狀所載內容，係就原審取捨證據、認
    定事實之職權行使，指摘其為不當，並重述為原審所不採之
    陳詞，指摘原判決適用法規不當，並就原審所為論斷，泛謂
    其違背證據法則、論理法則，而未具體表明原判決究有如何
    合於不適用法規或適用不當，或有如何違背司法院解釋、本
    院判例，難認為已對原判決之違背法令有具體之指摘。依首
    揭說明，其上訴為不合法，應予駁回。又本件係屬假捐贈之
    名而逃避稅負之形態，原判決業已論明「根據憲法第7條之
    平等原則，凡負有相同之負擔能力，即應負擔相同之租稅。
    如有濫用私法自治以規避租稅時，依平等負擔原則，得依合
    憲解釋或類推適用，予以規避時相同之租稅負擔法律效果」
    ；另本件係濫用私法自治以規避租稅，與信賴保護原則無涉
    ；再所提臺灣臺北地方法院民事判決，亦判決贈與人敗訴確
    定，均附此敘明。
三、依行政訴訟法第249條第1項前段、第104條、民事訴訟法第
    95條、第78條，裁定如主文。
中    華    民    國    97    年    1     月    31    日
                    最高行政法院第四庭
                        審判長法官  鍾  耀  光
                              法官  姜  仁  脩
                              法官  王  德  麟
                              法官  黃  清  光
                              法官  吳  慧  娟
以  上  正  本  證  明  與  原  本  無  異
中    華    民    國    97    年    1     月    31    日
                              書記官  阮  思  瑩


司法院資訊處製作；財團法人民間司法改革基金會備份。
